【裁判字號】    97,審交易,619
【裁判日期】    980616
【裁判案由】    過失傷害
【裁判全文】
臺灣高雄地方法院刑事判決           97年度審交易字第619號
公  訴  人  臺灣高雄地方法院檢察署檢察官
被      告  乙○○
上列被告因過失傷害案件，經檢察官提起公訴（97年度調偵字第
896 號），本院判決如下：
    主  文
乙○○犯過失傷害罪，處有期徒刑參月，如易科罰金，以新臺幣
壹仟元折算壹日。
    事  實
一、乙○○未考領有重型機車駕駛執照，仍於民國96年12月23日
    上午8 時45分許，騎乘車牌號碼GYE-156 號重型機車，沿高
    雄市苓雅區○○○路由東往西方向行駛，行經該路段50號前
    而即將到達四維二路與英明路之交岔路口時，本應注意轉彎
    車應讓直行車先行，而依當時情形，天氣狀況晴、日間有自
    然光線、路面狀況乾燥無缺陷、無障礙物及視距良好，依其
    之智識、能力亦無不能注意之情事，詎其竟疏未注意上情而
    貿然自該處左轉欲直接駛入英明路，適有甲○○騎乘車牌號
    碼XQE-533 號重型機車，沿四維二路在其後方同向直行，見
    狀閃煞不及，致其機車右前側車頭與乙○○機車左側車身發
    生擦撞，進而人車倒地，並受有左鎖骨骨折、左膝擦傷合併
    後十字韌帶撕除性骨折之傷害。乙○○於肇事後，留在事故
    現場，並主動向前往事故現場處理，且尚不知肇事者為何人
    之員警坦承肇事，嗣並接受裁判。
二、案經甲○○訴由臺灣高雄地方法院檢察署檢察官偵查起訴。
    理  由
壹、證據能力之判斷
一、按被告以外之人於審判外之言詞或書面陳述，除法律有規定
    者外，不得作為證據，刑事訴訟法第159 條第1 項定有明文
    。又被告以外之人於審判外之陳述，雖不符前4 條之規定，
    而經當事人於審判程序同意作為證據，法院審酌該言詞陳述
    或書面陳述作成時之情況，認為適當者，亦得為證據，刑事
    訴訟法第159 條之5 第1 項亦定有明文。本件告訴人甲○○
    於檢察事務官詢問中之陳述，為被告以外之人於審判外之言
    詞陳述，卷附高雄醫學大學附設中和紀念醫院診斷證明書、
    道路交通事故現場圖、道路交通事故調查報告表，為被告以
    外之人於審判外之書面陳述，而公訴人及被告乙○○，就上
    開陳述未於本院審理過程中聲明異議，並同意將之作為證據
    ，本院審酌前開陳述作成時之情況均屬正常，且與本案相關
    之待證事實具有關連性，認適當作為證據，依前開刑事訴訟
    法第159 條之5 第1 項之規定，認上開陳述具有證據能力。
二、卷附高雄市政府交通局車輛行車事故鑑定委員會所為之鑑定
    意見書，雖係被告以外之人於審判外之書面陳述，然此一鑑
    定係經檢察官囑託下所為之鑑定，依刑事訴訟法第208 條規
    定，該鑑定意見書應有證據能力。
貳、實體方面
一、訊據被告固不否認有於前開時間，騎乘機車行經上開地點，
    而與告訴人所騎乘之機車發生車禍事故，並致告訴人受有上
    開傷害等事實，然辯稱：案發當時，是因為路邊有車子要開
    出來，所以伊才有突然往左偏駛的情形，並非是伊要直接左
    轉進入英明路所致，所以伊當時仍係直行車，並非轉彎車，
    自無轉彎車未讓直行車之過失，又伊上開突然往左偏駛的駕
    駛行為，固然有所過失，但告訴人騎乘機車在伊後方行駛，
    未保持安全距離，且車速過快，亦有所過失云云。經查：
(一)、被告於前開時間，騎乘車牌號碼GYE-156 號重型機車，沿高
    雄市苓雅區○○○路向西行駛，行經該路段50號前而即將到
    達四維二路與英明路之交岔路口時，因突然左轉行駛，致使
    騎乘車牌號碼XQE-533 號重型機車，在其後方同向直行之告
    訴人閃煞不及，告訴人機車右前側車頭因而與被告機車左側
    車身發生擦撞，而告訴人並人車倒地，受有左鎖骨骨折、左
    膝擦傷合併後十字韌帶撕除性骨折之傷害等事實，業據被告
    於案發後，在車禍現場向前往處理員警陳述明確（見高雄市
    政府警察局交通大隊交通事故談話紀錄表，偵2 卷第21頁）
    ，核與告訴人於檢察事務官詢問中所述情節相符（見偵1 卷
    第3 頁），且有告訴人在高雄醫學大學附設中和紀念醫院就
    診之診斷證明書（見偵1 卷第10頁）、本件道路交通事故現
    場圖（見偵2 卷第19、20頁）、道路交通事故調查報告表（
    見本院卷第18至20頁）、現場及車損蒐證相片（見偵2 卷第
    15至18頁）在卷足憑，堪以認定。
(二)、被告事後雖翻異前詞，執詞辯稱其僅有向左偏駛，並無左轉
    情形云云，然其於本院審理中，並無法清楚解釋其在車禍現
    場何以向員警表示係欲左轉英明路往南行駛，僅空詞陳稱：
    因當時太緊張了，所以才會向員警為錯誤陳述（見本院卷第
    61頁背面），則其所執辯詞是否可信，已有所疑；再觀諸上
    開交通事故談話紀錄表之記載，被告當時係向員警表示：「
    我騎車沿四維二路慢車道東向西，欲左轉英明路往南行駛，
    至肇事地時，我從慢車道變換車道至快車道，準備左轉，突
    然從我左後方有一輛XQE-533 號重機沿四維二路快車道東向
    西行駛，對方叫了一聲，他車的右前側車頭撞及我車的左後
    側車身致肇事」等語，業已對其欲如何自四維二路慢車道左
    轉至英明路行駛清楚陳述，而其若非真有該等駕駛行為，按
    理於甫發生車禍後、在現場接受員警詢問時，當不會有如此
    清楚陳述之情形；況案發當時被告之駕駛行為，倘真如其於
    本院審理中之辯述，則其既係為閃避其他車輛而突然向左偏
    駛，當會認自己駕駛行為並無過失或過失程度甚小，衡情當
    於接受員警詢問時，即向員警據實告以此情，豈有因緊張緣
    故，反而捏造對自己較為不利之駕駛行為（蓋依被告於車禍
    現場向員警所述內容，其無從將過失歸諸於第三人，自屬較
    為不利），而向員警為不實陳述之理？足徵被告於本院審理
    中所辯此節，要屬事後卸責之詞，無可採信。
(三)、按汽車行駛至交岔路口時，轉彎車應讓直行車先行，道路交
    通安全規則第102 條第1 項第7 款所明定，被告騎乘機車自
    應遵守前開規定，而本件事故發生時，天氣狀況晴、日間有
    自然光線、路面狀況乾燥無缺陷、無障礙物及視距良好等情
    ，亦有前揭道路交通事故調查報告表足按，並無不能注意之
    情事，被告竟疏未注意上情，其駕駛行為自有過失。又告訴
    人係因被告騎乘機車之過失行為，致其人車倒地、受有前開
    傷害，業如上述，則被告上開過失，與告訴人受有傷害間，
    顯具有相當因果關係。而本件經送高雄市政府交通局車輛行
    車事故鑑定委員會鑑定，亦認被告轉彎車未讓直行車先行為
    肇事原因（告訴人則無肇事原因），有該鑑定委員會出具之
    鑑定意見書在卷可參（見偵2 卷第30頁），益徵被告確實有
    本件過失傷害犯行無誤。
(四)、至被告辯稱告訴人就本件車禍事故之發生，係屬與有過失乙
    節。被告雖稱告訴人車速過快，然依卷內所存之證據，並無
    法證明告訴人於本件車禍事故發生時，有超速行駛之情形，
    況依前開道路交通事故現場圖所示，本件車禍事故發生後，
    被告機車在現場留下長約8.5 公尺之刮地痕，而告訴人之機
    車，則在現場留下長約11公尺（4.8 公尺+6.2公尺）之刮地
    痕，2 者相差甚小；再依前開被告交通事故談話紀錄表所示
    ，被告自稱其於本件車禍事故發生當時，車速約時速20公里
    ，則以被告及告訴人機車於事故後所生刮地痕相差甚小之情
    狀，告訴人於本件車禍事故發生當時之車速，按理當與被告
    相差無幾，而觀諸本件道路交通事故調查報告表之記載，案
    發地點之行車速限為時速50公里，是告訴人於本件車禍事故
    發生當時之車速，當未超過上開速限，故被告辯稱告訴人有
    車速過快之過失云云，顯無足採。另按，汽車在同一車道行
    駛時，除擬超越前車外，後車與前車之間應保持隨時可以煞
    停之距離，固為道路交通安全規則第94條第1 項所明定，然
    於認為後車駕駛行為有違此規定而有駕駛過失時，當係在前
    車係屬正常直行，而為後車所能注意之狀況下，方得予以論
    認，倘前車有出現違規之駕駛行為時，而該駕駛行為又足以
    影響後車之反應時間、距離，以致前後車發生擦撞事故，即
    難遽認後車對之能所注意而有過失。本件車禍事故之發生，
    係因屬於前車之被告有突然左轉之駕駛行為所致，業如上述
    ，而衡以常理，此一突然在道路上左轉之駕駛行為，除非係
    已左轉並前行一段距離，否則於甫左轉行駛即發生前、後車
    擦撞之情形下，後車實難能予注意而即時煞停避免車禍事故
    發生，而依前開被告交通事故談話紀錄表所示，本件車禍事
    故係於被告甫左轉時即發生2 車擦撞之情形，是尚難謂告訴
    人能所注意，而認其就本件車禍事故之發生，有違反道路交
    通安全規則第94條第1 項規定之過失。
(五)、綜上所述，被告上開所辯，皆無可採，本件事證明確，被告
    前揭犯行，足堪認定。至被告以書狀聲請將本件再送中央警
    察大學進行鑑定，欲證明其無轉彎車未讓直行車先行之過失
    ，及告訴人就本件車禍事故之發生有所過失乙節。被告此一
    調查證據聲請所欲證明之事實，業經本院論認如上，是此等
    待證事實均已臻明確，自無調查再予上開證據之必要，併予
    敘明。
二、核被告所為，係犯刑法第284 條第1 項前段之過失傷害罪。
    被告於案發當時，並未考領有重型機車駕駛執照，業據其於
    本院審理中自承在卷（見本院卷第63頁），並有其駕駛執照
    資料查詢結果在卷可稽（見本院卷第65頁），其因無駕駛執
    照駕車致使他人受有傷害，應依道路交通管理處罰條例第86
    條第1 項規定加重其刑。被告於肇事後，主動向前往事故現
    場處理，且尚不知肇事者為何人之員警坦承肇事，嗣並接受
    裁判之事實，業據被告於本院審理中陳述明確，並有前開被
    告交通事故談話紀錄表在卷可按，是其所為符合刑法第62條
    前段自首之要件，爰依該規定減輕其刑，並依法先加後減之
    。茲審酌被告騎乘機車不知小心謹慎，因而發生本件車禍事
    故，並致使告訴人受有傷害，所為並無足取，且迄今未能與
    告訴人達成和解，對告訴人為合理之賠償，然念其犯後尚知
    自承有所過失，態度尚可，復參以告訴人因本件車禍事故所
    受之傷害程度等一切情狀，量處如主文所示之刑，並諭知易
    科罰金之折算標準，以資懲儆。
據上論斷，應依刑事訴訟法第299 條第1 項前段，道路交通管理
處罰條例第86條第1 項，刑法第284 條第1 項前段、第62條前段
、第41條第1 項前段，刑法施行法第1 條之1 ，判決如主文。
本案經檢察官陳麗琇到庭執行職務。
中    華    民    國    98    年    6     月    16    日
                  交通法庭    法  官  陳君杰
以上正本證明與原本無異。
如不服本判決應於收受判決後10日內向本院提出上訴書狀，並應
敘述具體理由。其未敘述上訴理由者，應於上訴期間屆滿後20日
內向本院補提理由書(均須按他造當事人之人數附繕本)「切勿逕
送上級法院」。
中    華    民    國    98    年    6     月    16    日
                              書記官  李承悌
附錄本判決論罪之法條：
刑法第284條第1項
因過失傷害人者，處6 月以下有期徒刑、拘役或500 元以下罰金
，致重傷者，處1 年以下有期徒刑、拘役或500 元以下罰金。


司法院資訊處製作；財團法人民間司法改革基金會備份。
